臺灣臺中地方法院民事判決　94年度訴字第250號
原　　　告　戊○○
訴訟代理人　林彥百律師
被　　　告　乙○○
　　　　　　庚○○
上二人共同
訴訟代理人　黃振源律師
複　代理人　甲○○
上列當事人間請求清償債務事件，本院於民國94年10月12日言詞
辯論終結，判決如下：
    主    文
被告乙○○應給付原告新臺幣玖拾捌萬柒仟玖佰拾柒元，及自
民國九十三年十一月九日起至清償日止，按週年利率百分之五計
算之利息。
被告庚○○應給付原告新臺幣柒拾肆萬仟肆佰肆拾捌元，及自
民國九十三年十一月九日起至清償日止，按週年利率百分之五計
算之利息。
訴訟費用由被告乙○○負擔百分之五十七，餘由被告庚○○負擔
。
本判決於原告分別以新臺幣拾貳萬玖仟元、新臺幣貳拾肆萬柒
仟元為被告乙○○、庚○○預供擔保後，得假執行。但被告乙○○、庚○○如分別以新臺幣玖拾捌萬柒仟玖佰拾柒元、新臺幣
柒拾肆萬仟肆佰肆拾捌元為原告預供擔保後，得免為假執行。
    事實及理由
甲、程序方面：
    按訴狀送達後，原告不得將原訴變更或追加他訴，但擴張或
    減縮應受判決事項之聲明者，不在此限，民事訴訟法第255
    條第1項第3款定有明文。本件原告於起訴時，請求被告乙○○給付本金部分，聲明為新臺幣（下同）997,916元，嗣於
    訴狀送達後，變更此部分之聲明為987,937元，另請求被告
    庚○○給付本金部分，聲明為748,437元，嗣於訴狀送達後
    ，變更此部分之聲明為743,448元，核其性質均係為減縮應
    受判決事項之聲明，依前開規定，自屬適法。
乙、實體方面：
一、原告起訴主張：(一)緣被告二人與原告及訴外人己○○、丁○○等人，於民國（下同）88年11月23日共同訂立合夥契約，
    合夥經營曾文水庫孳生魚捕撈生意，合夥期限自88年4月30
    日起至93年4月30日止，共計5年，合夥契約並經法院認證，
    被告二人最初佔合夥股份均為9.9%，嗣因承受其他合夥人股
    份而增加持股比例，被告乙○○變成佔合夥股份19.8%，被
    告庚○○變成佔合夥股份14.9%，依該合夥契約第6條約定，
    合夥之損益由合夥人依出資比例分配及負擔。(二)系爭合夥期
    限屆至後，經會算合夥資產，合夥虧損共造成負債達4,989,
    582元，此項負債本應於經營期間由合夥人按持股比例增資
    彌補，惟被告二人未能立即出資，遂由原告先行墊付，事後
    應由各合夥人依合夥持股比例償還原告，則被告乙○○應償
    還原告987,937元，被告庚○○應償還原告743,448元，迭經
    催討，被告均口頭應允會付清欠款，迄今仍未給付，爰依系
    爭合夥契約書第6條之法律關係，訴請被告給付前開金額及
    法定遲延利息等語。並聲明：(1)被告乙○○應給付原告987,
    937元，及自起訴狀繕本送達翌日（即93年11月9日）起至清
    償日止，按週年利率5%計算之利息。(2)被告庚○○應給付原
    告743,448元，及自起訴狀繕本送達翌日（即93年11月9日）
    起至清償日止，按週年利率5%計算之利息。(3)願供擔保為假
    執行之宣告。
二、被告則以：被告二人與原告及訴外人己○○、丁○○等人有
    為合夥經營嘉義縣曾文水庫孳生魚捕撈權利，並於88年11月
    23日書立合夥契約，且經法院公證，故對原告提出之證物認
    證書、合夥契約書之真正不爭執，另對於被告庚○○就合夥
    損益分配及負擔之比例為14.9%之事實亦不爭執。而依據該
    合夥契約書第3條、第6條之約定，被告乙○○就損益分配及
    負擔之比例應為9.9%，原告主張被告乙○○應負擔之比例為
    19.8%等情，自應由原告負舉證責任。其次，該合夥之經營
    ，被告二人均委由原告為之，然原告於經營期間並未按時與
    被告會、決算，該合夥存續期間屆滿，原告亦未進行清算，
    僅空口稱該合夥共虧損造成負債4,989,582元，自應由原告
    舉證以實其說等語置辯。並聲明：(1)原告之訴及假執行之聲
    請均駁回。(2)如受不利益判決，願供擔保請准免為假執行。
三、本件兩造就下列事項均不爭執，並有合夥契約書、認證書、
    隱名合夥契約書等件為證，自堪信為真實，而得為本院採為
    判決之基礎。
  (一)兩造及訴外人己○○、丁○○、楊東興等人於88年11月23日
    書立之系爭合夥契約為真正。
  (二)被告庚○○就系爭合夥之持股比例由前開合夥契約所載9.9%
    轉換成14.9%。
  (三)兩造合夥關係業於93年4月30日該合夥契約有效期間屆至而
    終止。
四、本件兩造爭執所在厥為：
  (一)被告乙○○就系爭合夥之持股比例是否由前開核或契約所載
    9.9%，增至19.8%？
  (二)被告二人於系爭合夥存續期間曾否受領並認可系爭「曾文水
    庫孳生魚業者股東資金流向表」？
  (三)原告所提出之系爭「曾文水庫孳生魚業者股東資金流向表」
    是否為真正？
  (四)原告曾否於合夥事業存續期間，墊付款項以彌補系爭合夥事
    業之虧損？且被告是否同意原告上開墊付行為？
  (五)原告所提出之系爭93年5月28日「曾文水庫孳生魚捕撈股東
    會會議記錄」是否為真正？
五、得心證之理由：
  (一)按稱合夥者，謂二人以上互約出資以經營共同事業之契約。
    前項出資，得為金錢或其他財產權，或以勞務、信用或其他
    利益代之。金錢以外之出資，應估定價額為其出資額。未經
    估定者，以他合夥人之平均出資額視為其出資額。又合夥得
    因合夥存續期限屆滿者而解散。合夥解散後，其清算由合夥
    人全體或由其所選任之清算人為之。另數人為清算人時，關
    於清算之決議，應以過半數行之。民法第676條、第692條第
    1款、第694條第1項及第695條分別定有明文。又關於合夥解
    散後之清算事務，合夥人未經另選有清算人者，得以前執行
    業務之合夥人當然任清理之責（最高法院19年上字第449號
    判例可資參照）。經查，本件兩造之合夥契約明定存續期間
    至93年4月30日等情，為兩造所不爭執，即系爭合夥因存續
    期限屆滿而解散，而合夥解散後即應進行清算程序。其次，
    被告自承系爭合夥事業之經營，均委由原告為之，顯見該合
    夥之執行合夥事務者為原告，且縱或該合夥清算係由全體合
    夥人任清算人，則關於合夥之決議，於93年5月28日亦已由
    原告及訴外人己○○、丁○○簽字同意而生效，有該會議記
    錄一紙附卷可稽，並核與證人己○○、丁○○、丙○○所證
    述情節相符，而可採信。雖被告辯稱其並未參與該次會議，
    故否認該會議記錄為真正云云。然查，該次會議討論事項為
    「曾文水庫孳生魚捕撈投資事業已屆滿五年，經結算損益，
    本案投資股本已不敷虧損（損益計算如附件），今擬增資
    4,989,582 元以彌補虧損」，而決議內容為「照案通過，本
    案授權戊○○先生全權處理，各股東簽名確認，並於三日內
    按各股東投資比例金額繳交。」等語，即該合夥業已屆滿五
    年而須進行解散清算一事，被告應亦知悉，至於該合夥虧損
    數額則於曾文水庫孳生魚業者股東資金流向表（93.4.1～
    93.4.30）內已詳載明確，該合夥清算時共虧損造成負債確
    達4,989,582元等情，復據證人己○○、丁○○到庭結證明
    確，並於93年5月28日股東會會議記錄簽名認可；是若被告
    確有對其記載之數額、項目有所疑義，自應參與會議或書面
    等他法提出質疑，惟被告竟捨此不為，僅空口否認該次會議
    記錄云云，自難採信。
  (二)被告二人均到庭自承：原告確實有寄投資之損益報表等語，
    核與證人己○○、丁○○到庭結證稱：每個月有通知開會，
    我會去拿資金流向表等情相符；再者，被告訴訟代理人亦提
    出曾文水庫孳生魚捕撈業者股東資金流向表影本5紙，足徵
    被告確有收受或領取該合夥所製作之資金流向表，被告二人
    辯稱未受領該資金流向表云云，殊難採信。至於被告收受後
    若不認可該資金流向表內容，自應由被告提出異議，惟被告
    就是否曾提出異議之事實，未能舉證以實其說，自不足採信
    。
  (三)被告雖質疑原告所提出之資金流向表內未載明存留生財器具
    而認其所提出之資金流向表之非真實云云。然查，原告陳稱
    工作台處理即屬該合夥生財器具之處理，並提出讓渡書影本
    一紙在卷可考。況參酌被告所提出之資金流向表所載亦並非
    每次合夥均有盈餘，核與原告所提出之資金流向表之型式亦
    大致相符，復有證人己○○、丁○○、丙○○到庭證述明確
    ，而堪信為真實。被告上開辯解，不足採信。
  (四)另被告質疑原告並未墊付款項或未同意墊付云云，然查，系
    爭合夥之經營，被告既已自承委由原告處理，則於原告每次
    提出之資金流向表內容，業已向被告提出報告，如對報告內
    容或資金流向有疑問，自當提出異議以釐清，惟被告並未舉
    證證明有提出異議，而原告所主張之墊付款項業已於提出之
    資金流向表內載明，復為證人己○○、丁○○到庭證述明確
    ，堪信為真實，被告此部分之辯解，自難採信。
  (五)被告乙○○業已到庭自承：我所佔的比例一共為19.8%，其
    中彭錦簡佔9.9%，我佔9.9%，彭錦簡沒有具名，是用我的名
    義等語（見本院94年9月14日言詞辯論筆錄），顯見被告乙○○就系爭合夥所佔股份比例為19.8%，復參酌被告庚○○
    部分，其所佔股份比例亦由9.9%，轉換為14.9%等情屬實，
    並為兩造所不爭執，是被告乙○○執前開合夥契約書所載而
    辯稱其佔股份比例為9.9%云云，實無可採。
  (六)按給付有確定期限者，債務人自期限屆滿時起，負遲延責任
    。給付無確定期限者，債務人於債權人得請求給付時，經其
    催告而未為給付，自受催告時起，負遲延責任。其經債權人
    起訴而送達訴狀，或依督促程序送達支付命令，或為其他相
    類之行為者，與催告有同一之效力。民法第229條第1項、第
    2項定有明文。又遲延之債務，以支付金錢為標的者，債權
    人得請求依法定利率計算之遲延利息。但約定利率較高者，
    仍從其約定利率。應付利息之債務，其利率未經約定，亦無
    法律可據者，週年利率為百分之五，民法第233條第1項、第
    203條亦有明文。本件原告對被告二人之契約債權，核屬無
    確定期限之給付，自應經原告之催告而未為給付，被告始負
    遲延責任。是原告請求自起訴狀繕本送達被告翌日即93年11
    月9日（參卷內送達證書）起，按週年利率5%計算法定遲延
    利息，即無不合。
六、綜上所述，原告依合夥契約書第6條之法律關係，請求被告
    乙○○按持股比例19.8%給付987,937元，被告庚○○按持股
    比例14.9%給付743,448元，及均自93年11月9日起至清償日
    止，按週年利率5%計算之利息，為有理由，應予准許。
七、兩造分別陳明願供擔保請准宣告假執行及免為假執行，經核
    並無不合，爰各酌定相當之擔保金額，併准許之。
八、據上論結，原告之訴為有理由，依民事訴訟法第78條、第85
    條第1項但書、第390條第2項、第392條第2項，判決如主文
    。
中　　華　　民　　國　　94　　年　　10　　月　　28　　日
                  民事第四庭    法  官  夏一
以上正本係照原本作成。
如對本判決上訴，須於判決送達後20日內向本院提出上訴狀。
中　　華　　民　　國　　94　　年　　10　　月　　28　　日
                                書記官
